最高法院刑事判決　　　　　　九十四年度台上字第一一０三號
　　上　訴　人　台灣高等法院花蓮分院檢察署檢察官
　　上　訴　人
　　即　被　告　丙○○
　　　　　　　　　　　　號
　　選任辯護人　李百峰律師
　　被　　　告　乙○○
　　　　　　　　　　　　巷41.
　　　　　　　　甲○○
上列上訴人等因被告等殺人未遂案件，不服台灣高等法院花蓮分
院中華民國九十三年十一月三十日第二審更審判決（九十三年度
上更(二)字第六六號，起訴案號：台灣台東地方法院檢察署八十五
年度偵字第二五二三號），提起上訴，本院判決如下：
    主  文
上訴駁回。
    理  由
按刑事訴訟法第三百七十七條規定：上訴於第三審法院，非以判
決違背法令為理由，不得為之。是提起第三審上訴，應以原判決
違背法令為理由，係屬法定要件，如果上訴理由書狀未依據卷內
訴訟資料，具體指摘原判決不適用何種法則或如何適用不當，或
所指摘原判決違法情事，顯與法律規定得為第三審上訴理由之違
法情形，不相適合時，均應認其上訴為違背法律上之程式，予以
駁回。
經查：
一、丙○○上訴部分：
本件原判決綜合全部卷證資料，認上訴人即被告丙○○有其事實
欄所載之犯行，已詳敘其所憑之證據與認定之理由。對於丙○○
辯稱：伊當時遭乙○○等人追打後，為自衛才脫下衣服（指夾克
）將刀揮掉，嗣因甲○○拿長長的東西往伊頭上打，伊血流滿面
，人昏昏的，始拿刀亂揮，伊不知有無砍中他人，並無殺人犯意
云云，認係卸責之詞，不足採信，亦依調查所得卷內證據，逐一
加以指駁及說明。因而撤銷第一審關於丙○○部分之科刑判決，
改判論處丙○○連續殺人未遂罪刑（處有期徒刑六年）。
丙○○上訴意旨略以：多年來乙○○之弟、妹包括丙○○等人之
勞力所得均交給乙○○保管運用，乙○○以該款購置若干不動產
，近年竟否認弟妹等對該不動產之權益，因而相處不睦，絕非丙
○○欲變賣家產所致。原判決理由甲之二之(一)謂：「丙○○與乙
○○係同母異父之兄弟，雙方因家產之事，相處不睦，後因丙○
○欲變賣家產又與乙○○頻生齟齬之事實，業據丙○○、乙○○
迭於偵審中陳述歷歷（警卷第二、四頁，本院民國九十三年十月
十九日筆錄）互核相符」，與卷證資料不符，有理由不備之違法
；乙○○就案發經過之供述與其所受傷勢難稱相符，丙○○若有
殺人犯意，乙○○何能祇受身體左側之淺裂傷，且能好整以暇拍
攝照片後才就醫，並迄今健在，原判決竟予採信，有理由不備及
適用證據法則不當之違法；原判決對丙○○何以另有殺害甲○○
與陳秀英之犯意及行為而得成立連續犯，暨甲○○二人所受傷害
已否危及生命等節，皆未說明，遽認丙○○此部分亦成立殺人未
遂罪名，且置丙○○係受利器傷害之事證於不顧，以臆測之詞推
斷乙○○、甲○○無罪，有理由不備、矛盾及不適用法則之違誤
云云。惟查犯罪事實之認定、證據之取捨及其證明力如何，乃事
實審法院自由判斷之職權，如其取捨判斷不違背經驗法則與論理
法則，即不得指為違法，而據為上訴第三審之理由。本件丙○○
、乙○○於警詢及原審皆坦承彼此為同母異父之兄弟，雙方因乙
○○配偶陳秀英名下之不動產所有權歸屬，迭生紛爭，僅二人就
該不動產實質上究屬何人所有乙節，各執一詞而已，有警詢及原
審筆錄可稽，從而原判決理由甲之二之(一)所載與卷證資料即無不
符，上訴意旨指為不符，顯非依據卷內證據資料指摘，不得據為
適法之第三審上訴理由。又原判決已依其確認之事實，於理由說
明頭、胸及顏面為人身重要部位，以刀砍隨時有生命危險，丙○
○猶基於殺人之概括犯意，口出欲殺乙○○全家人等語，並即持
開山刀砍殺乙○○，使其頭部深度撕裂傷及顱骨開放骨折，繼又
砍殺上前阻擋之陳秀英與聞聲趕至之甲○○，使陳秀英顏面、左
手及右足裂傷、雙上肢多處瘀傷，甲○○之左胸撕裂傷、左肘深
撕裂傷併肌肉斷裂及尺骨骨折，幸經人送醫急救，始免於死亡，
並無上訴意旨所指理由不備、矛盾及不適用法則之情事。至乙○
○、甲○○是否成立殺人未遂罪，與丙○○之犯罪無關，執此指
摘，亦非合法之第三審上訴理由。其餘上訴意旨，係執同上辯詞
，就原審採證認事職權之行使及判決理由內已明白論斷之事項，
專憑己見，任意指摘，自不足據以辨認原判決此部分已具備違背
法令之形式。應認其上訴違背法律上程式，予以駁回。
二、檢察官對乙○○、甲○○上訴部分：
原判決以公訴意旨另謂：被告乙○○與丙○○係同母異父兄弟，
被告甲○○為乙○○之子，雙方曾因財產、傷害等事，相處不睦
。八十五年十月四日晚上七時四十分許，雙方在台東市○○○路
三五０巷四十一號乙○○住宅又因言語不合發生爭執，乙○○、
甲○○竟基於殺人犯意，乙○○自屋內拿出開山刀，甲○○手持
棍子，共同砍殺丙○○，丙○○見狀跑至屋外，脫下衣服將刀裹
住搶過來，亦基於殺人犯意，反持該刀亂揮並砍殺乙○○、甲○
○及聞聲出來之陳秀英，雙方互相砍殺，造成丙○○頭部撕裂傷
、右足深撕裂傷併前脛骨肌腱及大拇趾伸趾長肌肌腱斷裂，幸經
人送醫急救，始免於難。因認乙○○、甲○○二人均涉犯刑法第
二百七十一條第二項、第一項之殺人未遂罪嫌。經審理結果，認
不能證明乙○○、甲○○犯罪，因而維持第一審諭知其二人無罪
之判決，駁回檢察官在第二審之上訴，已詳敘其所憑論據及得心
證之理由。
檢察官上訴意旨略以：原判決對馬偕紀念醫院台東分院出具丙○
○受傷之診斷證明書與函文視若無睹，竟臆測丙○○腳盤之傷可
能係其逃離現場時踢到鋼板所致，頭部之傷可能是甲○○以木棍
打落丙○○之開山刀時，開山刀反彈所傷，與卷存證據不符，有
理由矛盾及不適用法則之違法；甲○○坦承其所持木棍可能誤擊
到丙○○頭部，原判決仍認甲○○僅毆擊到丙○○背部一下，與
證據法則相違背；證人楊素霞之警詢證言應無證據能力，原判決
予以採信而未說明其法律上依據，且未審酌乙○○、甲○○與證
人陳秀英、劉怡伶間證言之瑕疵，未審酌及調查證人李耀坤證詞
之可信性，有理由不備、矛盾及應於審判期日調查之證據未予調
查之違法云云。惟查原判決已依調查所得卷證，詳細說明本件糾
紛起因丙○○持開山刀至乙○○家砍殺乙○○等人，觀之馬偕紀
念醫院台東分院之診斷證明書與函文，顯示丙○○所受傷害非木
棍打傷，並無證據足以證明乙○○持刀與丙○○相互揮砍，雖甲
○○將丙○○制伏後，曾以木棍毆打丙○○背部，但丙○○之背
部並未受傷，亦乏任何事證足以證明甲○○曾以利器砍殺丙○○
身體之論據，經核並無違背客觀存在之經驗法則與論理法則，亦
無上訴意旨所指理由矛盾或不適用法則之情事。楊素霞於八十五
年十月五日在警察局之供述，業經原審依法踐行調查程序，依刑
事訴訟法施行法第七條之三但書規定，其證據能力不因刑事訴訟
法之修正而影響其效力，非不得採為證據。原審認該警詢筆錄有
證據能力，予以採信，於法並無不合，雖未特別說明其法律依據
而有微瑕，但此於判決顯無影響，依刑事訴訟法第三百八十條規
定，尚不得據為第三審上訴之理由。乙○○、甲○○、陳秀英與
劉怡伶就本件事發經過之基本陳述均相一致，原判決予以採信，
乃事實審本於採證、認事職權之適法行使，不容任意指為違法而
據為第三審上訴理由。至李耀坤以何方式或走何路徑到達乙○○
住家，與本件待證事實無關，且李耀坤已於第一審結證其到達現
場時，見到蕭志剛與另一人在扭打，蕭志剛拿一支木棍，另一人
拿刀子，一下子刀就掉落地上等語明確，原審以事證明確，未再
為無益之傳喚調查，亦無違法可言。其餘上訴意旨，或執陳詞，
重為事實上爭執，復就原審已詳為論斷之事項，漫事指為違法，
殊非合法之第三審上訴理由。應認其上訴亦違背法律上之程式，
予以駁回。
據上論結，應依刑事訴訟法第三百九十五條前段，判決如主文。
中　　華　　民　　國　九十四　年　　三　  月　　十　  日
                      最高法院刑事第九庭
                          審判長法官  張　淳　淙
                                法官  張　春　福
                                法官  呂　丹　玉
                                法官  洪　昌　宏
                                法官  林　勤　純
      本件正本證明與原本無異
                                      書  記  官
中　　華　　民　　國　九十四　年　　三　　月　 十八 　日
                                                      Ｃ
